【裁判字號】    89,交上易,484
【裁判日期】    900227
【裁判案由】    傷害
【裁判全文】
臺灣高等法院刑事判決                          八十九年度交上易字第四八四號
    上  訴  人
    即  被  告  戊○○
    選任辯護人  游文華
右上訴人因傷害案件，不服臺灣桃園地方法院八十九年度交易字第一八八號，中華民
國八十九年五月二十三日第一審判決（起訴案號：臺灣桃園地方法院檢察署八十九年
度偵字第五五六七號）提起上訴，本院判決如左：
    主  文
原判決關於戊○○部分撤銷。
戊○○無罪。
    理  由
一、公訴意旨以：甲○○於民國八十九年四月九日下午酒後，在已不能安全駕駛動力
    交通工具之情形下，仍騎乘ＭＤＢ─五三六號重型機車，於同日十六時許行經桃
    園縣龜山鄉○○路○段三六三號前時，因認乙○○所駕駛之ＥＴ─○七六八號自
    小客車超車不當，即攔下該自小客車，乙○○及同車之被告戊○○下車與甲○○
    發生口角，進而互毆，致甲○○受有右手肘、雙膝挫擦傷，乙○○左前臂血腫右
    手腕挫傷、眼鏡破裂（甲○○所犯公共危險及傷害二罪部分，已經原審判決罪刑
    確定；乙○○被訴傷害部分已經原審判決無罪確定），案經甲○○告訴，因認被
    告涉犯刑法第二百七十七條第一項之傷害罪嫌。
二、公訴人以被告涉犯右開傷害犯行，係以前開事實已據告訴人甲○○指訴甚詳，且
    有告訴人確受上述傷害之診斷證明書在卷可按，為其論據。訊之被告戊○○堅決
    否認有上開傷害犯行，辯稱，告訴人騎機車攔下乙○○之汽車後，即動手毆打乙○○成傷並致乙○○之眼鏡毀損，乙○○開啟車門欲下車，但遭告訴人頂住，乙○○之腳且因之而被車門夾住，被告為免乙○○續被攻擊，遂自右後車門下車，
    拉開告訴人並將之推到路旁，其後警員即因乙○○之妻丁○○報案趕至現場，被
    告從未自後猛力將告訴人推倒在地，亦未出手毆打告訴人成傷等語。
三、查告訴人原搭坐其妻己○○所騎乘之上開機車，於前述時、地，因不滿乙○○超
    車不當，險因之而跌落路旁水溝，遂改由告訴人騎乘追趕，於攔下乙○○後，告
    訴人曾質問乙○○，嗣並出手毆打猶在駕駛坐之乙○○致乙○○成傷及眼鏡毀損
    等事實，為告訴人及乙○○所不否認（見原審卷第十八頁反面、十九頁正面、本
    院九十年一月十九日筆錄第十頁），且有乙○○受傷之診斷證明書，眼鏡毀損之
    照片各一紙附卷可稽（見偵卷第十八、十九頁）。次查，被告原搭坐於乙○○汽
    車之右後座，見乙○○被毆且因車門被告訴人頂住未能下車後，即自右後車門下
    車，將告訴人拉開之事實，亦經被告陳述在卷，且為告訴人及其妻己○○所是認
    （見本院同上筆錄）。而告訴人受有前述傷害之事實，亦有大明醫院之診斷證明
    書可按（見偵卷第十七頁）。因之所應審酌者為告訴人所受之傷害，係何人所致
    。就此，被告及乙○○均否認有任何毆打告訴人之行為，均辯稱其二人是將告訴
    人推至路旁等語。告訴人則稱，伊原與乙○○在地上扭打，乙○○被伊壓在地上
    ，被告則自後面對伊拳打腳踢，嗣乙○○掙開後，被告與乙○○二人即聯手打伊
    ，傷是在地上扭打時告成云云（見本院同上筆錄、九十年一月八日筆錄）。己○○雖亦證稱﹕被告與乙○○聯手打躺在地上之告訴人云云。然己○○另稱，車後
    面的人（按即被告）下車將我先生人拉走，開車的人（按即乙○○）把車停好後
    才出來，我先生的目標是乙○○；又稱我先生與開車的人扭打在地上，車後那個
    男的想要拉開我先生，但是拉不開，在旁邊打我先生，是用腳踢我先生之後背、
    踢肚子，其後開車那個掙脫，二人即聯手打倒在地上的我先生云云（見本院九十
    年一月十九日筆錄）。互核告訴人及其妻己○○所述與被告及乙○○所供，顯不
    相同。若對照同在現場之被告之妻丙○○、被告胞姊丁○○證稱，伊二人未見被
    告、告訴人及乙○○三人扭打在一起，被告或乙○○均未將告訴人推倒在地；丁○○且證稱，沒看到上述三人打架各云云（見本院同上筆錄）。可知各證人與被
    告、告訴人甚至乙○○間，均有極親密之關係（乙○○為被告之姊夫），所為證
    人自難免偏頗，尚難逕信。然徵諸告訴人係受右手肘、雙膝挫擦傷，乙○○係左
    前臂血腫右手腕挫傷之傷害，再細繹前述被告、告訴人及各證人之供證，可知被
    告及乙○○所辯，僅將告訴人推至路旁云云，並不可採。又被告於警訊時雖供稱
    ，因見告訴人毆打乙○○，一時反應下車，將告訴人推倒在一旁云云（見偵卷第
    十三頁）。然因告訴人明指被告並未將伊推倒在地（見本院九十年一月八日筆錄
    第四頁）。可知被告之自白因與事實不合，自不可採。再者，告訴人雖指被告係
    毆打其胸部（見同上筆錄），並稱被告且對其拳打腳踢；己○○亦稱，被告係用
    腳踢告訴人後背、肚子，甚至被告與乙○○聯手毆打躺在地上之告訴人云云。亦
    即如告訴人及己○○所述屬實，則告訴人似應受頗重，或有多處傷害。然告訴人
    除前述傷害外，其他部位並未受傷，此觀前述診斷證明書即明，因之，告訴人及
    己○○所指是否可信，已非無疑。且告訴人就被打及受傷之經過前後所述亦非一
    致。如於本院訊問如何受傷時？答稱﹕「他們兩人聯手打我，在地上扭打，腳和
    手均擦傷」，本院續質以﹕「你和誰在地上扭打？」，告訴人答稱﹕「剛開始我
    是拉著乙○○，後來被告下來，我們三個就扭在一起，我推乙○○，被告從後面
    打我，傷是在地上扭打時造成」、「（是否被告將你推倒路旁成傷？），不是﹕
    ﹕﹕他（被告）打我，我胸部有淤血，但醫生說很輕微﹕﹕﹕是三個人一起扭打
    時受傷」（見本院九十年一月八日筆錄）。然其後改稱﹕「沒有三個人扭打在地
    上。乙○○被我壓在地上，被告打我」、「（如何打你？）拳打腳踢，兩人打我
    一個，我只能抱頭給他們打。被告原來在我後面打我，等到乙○○掙開，就是我
    在挨打」（見本院九十年一月十九日筆錄）。亦即就被告是否參與告訴人及乙○○之扭打，前後所述，顯不一致。且依己○○前述，被告顯在拉架，惟因告訴人
    及乙○○糾纏甚緊致被告無法拉開；而告訴人欲理論或毆打之對象復為乙○○。
    則被告如何會毆打告訴人之前胸？又何致於自後毆打告訴人？縱如己○○所述﹕
    「（被告）想要拉開我先生，但是拉不開，在旁邊打我先生」（見同上筆錄第七
    頁）。亦即被告於拉架中確因拉不開而曾毆打告訴人。然如前所述，該等毆打顯
    未造成告訴人受傷。且因被告毆打之目的在拉架而非意在傷害。其與乙○○間更
    難認有傷害之犯意聯絡或行為分擔。再者，觀諸告訴人及乙○○所受傷害之部位
    ，均在手肘、雙膝、手腕、前臂等處，且均受挫傷之傷害，雖可認告訴人所指係
    於扭打在地上時造成。然被告既未與該二人在地上扭打，被告且意在勸架，難認
    對告訴人有傷害之故意或與乙○○間有傷害之犯意聯絡或行為分擔。更查無其他
    證據證明告訴人所受傷害係被告造成。既不能證明被告有公訴人所指之傷害犯行
    ，即應依法諭知無罪之判決。原審未加詳查，逕對被告為論罪科刑之判決，即有
    未當。被告上訴否認犯罪，指摘原判決不當，為有理由，應由本院就原審關於被
    告此部分之判決撤銷改判，諭知被告無罪。
據上論斷，應依刑事訴訟法第三百六十九條第一項前段、第三百六十四條、第三百零
三條第一項判決如主文。
本案經檢察官鍾鳳玲到庭執行職務。
中      華      民      國      九十      年      二      月    二十七  日
                              台灣高等法院刑事第七庭
                                  審判長法  官  吳  啟  民
                                        法  官  蘇  隆  惠
                                        法  官  林  瑞  斌
右正本證明與原本無異。
不得上訴。
                                        書記官  丁  淑  蘭
中    華    民    國      九十    年       三       月        一        日


司法院資訊處製作；財團法人民間司法改革基金會備份。
